【裁判字號】    89,易,110
【裁判日期】    890501
【裁判案由】    詐欺
【裁判全文】
臺灣板橋地方法院刑事判決                          八十九年度易字第一一○號
    公  訴  人  臺灣板橋地方法院檢察署檢察官
    被      告  丙○○
右列被告因詐欺案件，經檢察官提起公訴（八十八年度偵字第二四一○八號），本院
判決如左：
    主      文
丙○○連續意圖為自己不法之所有，以詐術使人將本人之物交付，累犯，處有期徒刑
拾月。
    事      實
一、丙○○曾於民國八十二年間因違反麻醉藥品管理條例案件，經臺灣桃園地方法院
    判處有期徒刑八月確定，於八十三年九月十日執行完畢，不知悛悔，明知無何償
    債意願及能力，所持有如附表一所示支票四紙，係向財務狀況窘迫之必立潔企業
    有限公司（下簡稱必立潔公司）借得，若不於票載發票日前將票款撥交必立潔公
    司供其存入設於付款人之支票存款帳戶，執票人屆期提示將不獲付款，竟意圖為
    自己不法之所有，並基於概括之犯意，四度以所經營清益實業有限公司急需現款
    週轉為藉口，於八十七年一月間某四日，在臺北市○○區○○街一段一四五巷六
    弄三十九號乙○○住處，連續向乙○○借款新臺幣（下同）十六萬五千元、二十
    四萬五千元、十一萬五千元及五萬元，並分別將如附表一所示支票轉讓予乙○○
    作為償還借款之預支，使乙○○陷於錯誤，陸續將前開金額之現金交付丙○○花
    用，嗣因丙○○並未繳款供必立潔公司存入支票存款帳戶，致乙○○遵期提示支
    票皆不獲付款，丙○○遇乙○○催討之，猶簽發到期日自八十七年七月二十五日
    起至八十七年十月二十五日止不等之本票四紙予乙○○以塘塞掩飾；復承同一不
    法意圖及犯意，明知所執如附表二所示支票二紙乃自賭博場所取得來路不明，無
    法兌現票據，仍於八十七年六月底某日，持至乙○○前開住處，向乙○○謊稱該
    二紙支票係客戶為支付工程款所轉讓之客票，因急需用錢，須調借現金週轉，使
    乙○○信其來路清白，兌現無虞，不疑有詐而交付二十四萬一千元現金予丙○○
    支用；迨至乙○○屆期提示該二紙支票亦不獲付款，欲提示本票及催索欠款，丙
    ○○又避不見面，迄未償付分文，始知受騙。
二、案經乙○○訴請臺灣板橋地方法院檢察署檢察官偵查起訴。
    理      由
一、訊之被告丙○○固不諱先後向告訴人乙○○借得前開現金，約定各筆借款按如附
    表一、二所示支票票載金額依其發票日分期償還，並交付或簽發前述支票、本票
    予告訴人，但迄未償付分文等情，惟矢口否認有何詐欺取財行為，辯稱：伊因週
    轉不靈，而拖累必立潔公司，又遭客戶倒帳，所以無法償還以附表一支票取得之
    借款，至附表二所示支票係陳姓男子欠伊賭債三十餘萬元所交付者，伊不知該二
    紙支票無法兌現，若向乙○○坦言係因賭債而取得，其必不肯借款，所以伊才稱
    係收取工程款而得之客票云云；惟查：右揭事實，業據告訴人乙○○指述綦詳，
    並有被告為借款而交予告訴人之上開支票暨退票理由單各六張及本票四張等影本
    附卷可資佐證，而其中如附表一所示支票經告訴人提示未獲付款之原因，被告供
    稱：「因為我沒有付錢給必立潔公司，必立潔公司的財務狀況很緊，沒有多的錢
    ，我向它借票如果沒有把錢給他，它就沒有多餘的錢兌現。」（見本院八十九年
    六月一日審判筆錄），倘被告持如附表一所示支票向告訴人借款，果有償債意願
    ，無何不法所有之意圖，及詐騙告訴人之犯意及行為，自應依約將票款交付必立
    潔公司，俾告訴人之支票提示付款無礙，縱使如其所辯，遭人倒帳，一時無法按
    期還款，衡諸交易常情，亦會事先與告訴人換票或洽商暫緩提示，以獲取告訴人
    諒解，並維告訴人權益及被告自身之信用，豈有任諸告訴人遵期分別提示四張支
    票均不獲付款之理，況被告就其遭人倒帳之說，迄無何舉證以供調查，尤難信其
    所辯屬實，又如附表二所示支票，證人陳智揚所證係被告在賭博場所收取賭債而
    得（見本院八十九年三月九日訊問筆錄），與被告所辯取得票據情由雖核無不合
    ，然其既知告訴人若聞支票係因他人支付賭債而取得，必不肯收受而放貸予被告
    ，遂隱瞞實情而謊稱所執支票係收取工程款而獲得之客票，使告訴人陷於錯誤，
    信以為真，而借款予被告，其有施用詐術之犯意及行為，已至為灼然，參以其持
    以借款得手後，迄未還款，及依卷附世華聯合商業銀行中山分行八十八年十月二
    十九日（八十八）世中山字第○依三三號函所示該銀行存戶甲○○（即附表二編
    號一所示支票發票人）於八十七年八月十四日公告拒絕往來，自八十七年七月二
    十四日起共退票六十三張，與亞太商業銀行三重分行八十八年十一月二十五日亞
    重字第二二二號函所示達鋼商行（即附表二編號二所示支票發票人）自八十七年
    七月二日起至八十七年十月三十一日止共退票一百七十六張（以上拒絕往來及退
    票紀錄見臺灣板橋地方法院檢察署八十八年度他字第一一五○號偵查卷第四十一
    頁至第四十二頁、第四十八頁至第五十七頁），顯示被告持向被告借款之附表二
    所示支票，胥屬來路可疑，無法兌現之票據等情，復見其具不法所有之意圖，並
    徵其所辯，無非推諉卸責之詞，不足採信，綜上事證明確，被告犯行堪予認定。
二、核被告丙○○所為，係犯刑法第三百三十九條第一項之詐欺取財罪；其先後多次
    詐欺取財犯行間，時間緊接，犯罪構成要件相同，顯係基於概括犯意反覆實施，
    為連續犯，應依刑法第五十六條規定，以一罪論並加重其刑。又查被告曾於八十
    二年間因違反麻醉藥品管理條例案件，經臺灣桃園地方法院判處有期徒刑八月確
    定，於八十三年九月十日執行完畢，有臺灣高等法院檢察署刑案紀錄簡覆表在卷
    可憑，其於五年之內，再犯上開有期徒刑以上之罪，為累犯，應依刑法第四十七
    條之規定遞予加重其刑。爰審酌被告年富力強，亦非無相當技能，竟反乎誠實信
    用，詐借金錢，不知尊重他人財產權益，心存僥倖，殊為可訾，應予非難，兼衡
    其實施詐害行為所得金額非微，犯後迄未償付分文，猶飾詞圖卸罪責，態度不佳
    等一切情狀，量處如主文所示之刑，以資懲儆。
三、附表一、二所示支票六張，雖為供被告實施詐欺取財犯罪所用之物，惟既已交付
    告訴人而非被告所有，且非違禁物，應毋庸沒收，附此敘明。
據上論結，應依刑事訴訟法第二百九十九條第一項前段，刑法第五十六條、第三百三
十九條第一項、第四十七條，罰金罰鍰提高標準條例第一條前段，判決如主文。
本案經檢察官壽勤偉到庭執行職務。
中      華      民      國     八十九    年      六     月     十五     日
                                    臺灣板橋地方法院刑事第六庭
                                        法  官  蔡  新  毅
右正本證明與原本無異。
如不服本判決，應於判決送達後十日內，向本院提出上訴狀（應附繕本），上訴於臺
灣高等法院。
                                        書記官  謝  麗  秋
中      華      民      國     八十九    年      六     月     十五     日
【附表一】
┌──┬─────┬──────┬──────┬───────┬────┐
│編號│發  票  人│ 付  款  人 │發   票   日│  金      額  │支票號碼│
├──┼─────┼──────┼──────┼───────┼────┤
│ 一 │必立潔企業│臺灣北區郵政│八十七年五月│十六萬五千元  │E0000000│
│    │有限公司  │管理局      │二十二日    │              │        │
├──┼─────┼──────┼──────┼───────┼────┤
│ 二 │必立潔企業│臺灣北區郵政│八十七年六月│二十四萬五千元│E0000000│
│    │有限公司  │管理局      │三日        │              │        │
├──┼─────┼──────┼──────┼───────┼────┤
│ 三 │必立潔企業│臺灣北區郵政│八十七年六月│十一萬五千元  │E0000000│
│    │有限公司  │管理局      │十日        │              │        │
├──┼─────┼──────┼──────┼───────┼────┤
│ 四 │必立潔企業│臺灣北區郵政│八十七年六月│五萬元        │E0000000│
│    │有限公司  │管理局      │十日        │              │        │
└──┴─────┴──────┴──────┴───────┴────┘
【附表二】
┌──┬─────┬──────┬──────┬───────┬────┐
│編號│發  票  人│ 付  款  人 │發   票   日│  金      額  │支票號碼│
├──┼─────┼──────┼──────┼───────┼────┤
│ 一 │甲○○    │世華聯合商業│八十七年八月│十七萬八千元  │CC      │
│    │          │銀行中山分行│二十日      │              │0000000 │
├──┼─────┼──────┼──────┼───────┼────┤
│ 二 │達鋼商行  │亞太商業銀行│八十七年八月│六萬三千元    │AB      │
│    │          │三重分行    │八日        │              │0000000 │
└──┴─────┴──────┴──────┴───────┴────┘
※附錄本案論罪科刑法條全文※
刑法第三百三十九條：
意圖為自己或第三人不法之所有，以詐術使人將本人或第三人之物交付者，處五年以
下有期徒刑、拘役或科或併科一千元以下罰金。
以前項方法得財產上不法之利益或使第三人得之者，亦同。
前二項之未遂犯罰之。


司法院資訊處製作；財團法人民間司法改革基金會備份。
